【裁判字號】    89,易,599
【裁判日期】    890503
【裁判案由】    損害債權
【裁判全文】
臺灣臺中地方法院刑事判決                          八十九年度易字第五九九號
    公  訴  人  台灣台中地方法院檢察署檢察官
    被      告  甲○○
    選任辯護人  羅豐胤
                張皓帆
右列被告因損害債權案件，經檢察官提起公訴（八十八年度偵字第一一九九一號）
，本院判決如左：
    主  文
甲○○債務人於將受強制執行之際，意圖損害債權人之債權，而處分其財產，處拘役
伍拾玖日，如易科罰金，以參佰元折算壹日。
    事  實
一、甲○○係李武男之子，李武男於民國八十四年五月底將其所有門牌號碼為臺中市
    ○○路一一八巷十三號之三之建築物及基地賣予乙○○並收受價金後，雙方因故
    合意解除前開買賣契約，李武男與甲○○遂簽發支票多紙交付乙○○用以返還價
    金，惟該支票盡皆退票，經乙○○提出給付票款訴訟，於八十六年八月十三日，
    本院判決甲○○應給付債權人乙○○新台幣（下同）四百萬元，並得假執行，該
    判決隨即於同月二十七日合法送達甲○○收受，詎該執行名義成立後，甲○○明
    知該債務未完全清償，其財產仍處於隨時得受強制執行之狀態，竟意圖損害乙○
    ○之債權，於八十六年九月十五日，向不知情之李美滿借款三百萬元，並將其僅
    有坐落在台中市○○區○○段八五０之一五地號土地及其地上物門牌號碼為臺中
    市○○路一六０巷十七號之房屋、北屯區○○○路段五六七地號土地及其地上物
    門牌號碼為臺中市○○區○○路四三五之六號之房屋，設定本金最高限額抵押權
    三百六十萬元予李美滿之方式處分上開不動產，嗣後乙○○向地政機關查閱甲○
    ○所有不動產資料，始發現上情。
二、案經被害人乙○○訴由臺灣臺中地方法院檢察署檢察官偵查起訴。
    理  由
一、訊據被告甲○○固坦承於前揭時間，以其僅有之上開房地設定抵押予李美滿借款
    三百萬元之事實，惟矢口否認有何損害債權之犯行，辯稱：伊向李美滿借款三百
    萬元係因清償其他債務急需周轉，並無損害債權之故意云云。然查，右開犯罪事
    實，業據被害人乙○○指述綦詳，並有本院八十六年度中簡字第二００九號民事
    判決書暨確定書、判決正本送達證書、甲○○、李美滿就上開房地設定之抵押權
    設定契約書一份、土地登記謄本二份、建物登記謄本二份等影本在卷可稽，是被
    告明知其對乙○○之債務未完全清償，其財產仍處於隨時得受強制執行之狀態甚
    明，又刑法第三百五十六條之毀損罪，所謂「處分」，舉凡在事實上就物體為變
    更消滅之行為，及在法律上就權利為移轉、拋棄或限制（設定抵押權）之行為，
    均屬之。被告於八十六年八月二十七日收受其敗訴且可假執行之民事判決後，隨
    即於同年九月十五日與李美滿訂立抵押權設定契約書，並於九月十八日設定抵押
    權登記完竣，有前開抵押權設定契約書及土地建物登記簿謄本可稽，則由上開時
    點及被告於其僅有之財產設定高額之抵押負擔觀之，難謂被告主觀上無損害債權
    人之債權意圖。再者，經本院依職權調閱本院八十八年度執字第一九九五八號清
    償債務強制執行卷宗，觀諸卷附之臺中商業銀行股份有限公司（以下簡稱臺中商
    銀）強制執行聲請狀及陳報抵押債權聲請狀之內容記載，可知臺中商銀對於被告
    尚有計二千零八十五萬八千三百四十九元之債權本金及其利息、違約金等債權。
    而依本院第一次拍賣公告之記載，上開房地拍賣最低價額合計二千三百四十四萬
    元，已超出前述臺中商銀之二千零八十五萬八千三百四十九元之債權額，足證就
    上開房地，乙○○之債權仍有受償之可能性，況刑法第三百五十六條之損害債權
    罪，僅需債務人客觀上於將受強制執行之際，有毀壞、處分或隱匿其財產之行為
    ，主觀上有損害債權人之債權意圖，即足成立，就債務人是否因之獲利，債權人
    之債權是否果真受損，則非所問。縱被害人原本即難以就上開房地之拍賣價金獲
    得清償，亦無解於該罪之成立。綜上所述，被告上開辯解，顯係事後圖卸刑責之
    詞，不足採信，本件事證明確，犯行堪認定。
二、核被告所為，係犯刑法第三百五十六條之損害債權罪。爰審酌被告之品行（如卷
    附之台灣臺中地方法院檢察署刑案資料查註紀錄表）、犯罪之動機、目的、手段
    ，犯罪所生之危害、犯罪後之態度等一切情狀，量處如主文所示之刑，並諭知易
    科罰金之折算標準，以示懲儆。
據上論斷，應依刑事訴訟法第二百九十九條第一項前段，刑法第三百五十六條、第四
十一條，罰金罰鍰提高標準條例第一條前段、第二條，判決如主文。
本案經檢察官簡文鎮到庭執行職務。
中      華      民      國      八十九      年      五      月  三      日
                              臺灣臺中地方法院刑事第一庭
                                  法  官  楊國精
右正本證明與原本無異。
如不服本判決，應於送達後十日內向本院提出上訴狀 （須附繕本） ，上訴於台灣高
法院台中分院。
      書記官
中      華      民      國      八十九      年    五    月    三        日
附錄：本案論罪科刑法條全文
刑法第三百五十六條：
債務人於將受強制執行之際，意圖損害債權人之債權，而毀壞、處分或隱匿其財產者
，處二年以下有期徒刑、拘役或五百元以下罰金。


司法院資訊處製作；財團法人民間司法改革基金會備份。
